【裁判字號】    98,台上,5141
【裁判日期】    980910
【裁判案由】    違反槍砲彈藥刀械管制條例
【裁判全文】
最高法院刑事判決            九十八年度台上字第五一四一號
上  訴  人  甲○○
上列上訴人因違反槍砲彈藥刀械管制條例案件，不服台灣高等法
院花蓮分院中華民國九十六年一月十八日第二審判決（九十五年
度上訴字第二九二號，起訴案號：台灣花蓮地方法院檢察署九十
五年度偵字第二０四二號），提起上訴，本院判決如下：
    主  文
上訴駁回。
    理  由
按刑事訴訟法第三百七十七條規定，上訴於第三審法院，非以判
決違背法令為理由，不得為之。是提起第三審上訴，應以原判決
違背法令為理由，係屬法定要件。如果上訴理由書狀並未依據卷
內訴訟資料，具體指摘原判決不適用何種法則或如何適用不當，
或所指摘原判決違法情事，顯與法律規定得為第三審上訴理由之
違法情形，不相適合時，均應認其上訴為違背法律上之程式，予
以駁回。本件原判決綜合全部卷證資料，認上訴人甲○○有其事
實欄所載之犯行，已詳敘所憑之證據與認定之理由，因而維持第
一審依想像競合犯關係從一重論處上訴人未經許可，寄藏空氣槍
及可發射子彈具有殺傷力之改造手槍罪刑之判決，駁回上訴人在
第二審之上訴。從形式上觀察，並無足以影響判決結果之違法情
形存在。上訴意旨略稱：上訴人為單純家庭主婦，對於配偶劉耀
隆所交付外觀與玩具槍無異之扣案槍枝，無從判斷具有殺傷力，
故上訴人雖自白寄藏槍枝，但否認知悉有殺傷力，原判決竟引第
一審判決，認上訴人對犯罪事實坦承不諱，有不適用法則之違法
；上訴人究係單獨犯罪，抑基於幫助或與劉耀隆共同犯罪之意思
寄藏該槍、彈，第一審判決未詳加認定，並於主文及理由記載，
原判決仍予維持，且謂上訴人因整理家務發覺其夫交付之物是槍
、彈云云，有理由不備、矛盾之違法；原審未詳查上訴人與劉耀
隆之互動情形，即不依刑法第五十九條規定減輕其刑並宣告緩刑
，適用法則難謂有當；請體恤上訴人之家庭情狀，酌減其刑並宣
告緩刑云云。惟犯罪事實之認定，證據之取捨及其證明力如何，
乃事實審法院自由判斷之職權，如其取捨不違背經驗法則與論理
法則，即不得指為違法，而據為上訴第三審之理由。依卷存證據
資料所示，上訴人自白受劉耀隆之託寄藏扣案之槍、彈等物，且
其於警詢及檢察官偵查時坦承劉耀隆將槍交給其藏放，當時其即
知道是手槍，警員搜索時，其因害怕，企圖將手槍及子彈放入女
兒書包內等語，而警員確自其女兒書包內查扣部分槍、彈，有現
場照片在卷可稽。原判決綜合全部卷證，審酌研判，因認上訴人
知悉該槍、彈係未經主管機關許可，不得寄藏之違禁物，竟於劉
耀隆因故欲離家北上時，受劉耀隆之託而予藏放。所為論斷，核
無違背客觀存在之經驗法則與論理法則，自屬原審採證、認事之
適法職權行使，並無上訴意旨所指之違法情事。又刑法第五十九
條減輕其刑之規定，必須犯罪另有其特殊之原因與環境等，在客
觀上足以引起一般同情，認為即予宣告法定最低刑期，猶嫌過重
者，始有其適用。此與宣告緩刑與否，同屬事實審法院得依職權
審認、裁量之事項。上訴人提起第二審上訴後，於原審主張其在
整理家務時，發覺上開違禁物，一時驚慌失措，方改置於女兒書
包內，請求酌減其刑及宣告緩刑。然原審未認上訴人之犯行，客
觀上有何足以引起一般同情之可堪憫恕情形，乃於理由說明槍枝
泛濫，危害社會治安甚鉅，上訴人因整理家務發現劉耀隆交付之
塑膠袋內物品是槍、彈，竟未報警處理，反將之改放於女兒書包
內，免被查獲，客觀上無何可堪憫恕之處，因而未減輕其刑及宣
告緩刑，要無違法可言。其餘上訴意旨，就屬原審採證、認事職
權之適法行使及原判決已說明事項，徒憑己見，任意指摘為違法
，且仍為單純事實之爭執，均非適法之第三審上訴理由。應認本
件上訴違背法律上之程式，予以駁回。本件既應為程序上之上訴
駁回判決，上訴人所請酌減其刑及諭知緩刑，無從斟酌，併此敘
明。
據上論結，應依刑事訴訟法第三百九十五條前段，判決如主文。
中    華    民    國  九十八  年    九    月    十    日
                      最高法院刑事第十三庭
                          審判長法官  賴  忠  星
                                法官  呂  丹  玉
                                法官  吳      燦
                                法官  施  俊  堯
                                法官  蔡  名  曜
      本件正本證明與原本無異
                                      書  記  官
中    華    民    國  九十八  年    九    月   十四   日
                                                      Ｑ


司法院資訊處製作；財團法人民間司法改革基金會備份。
